【裁判字號】    98,交聲,921
【裁判日期】    980427
【裁判案由】    交管條例聲異
【裁判全文】
臺灣臺北地方法院交通事件裁定        98年度交聲字第921 號
原處分機關  交通部公路總局臺北區監理所
異  議  人
即受處分人  甲○○
上列受處分人因違反道路交通管理處罰條例案件，對於臺北市交
通事件裁決所於中華民國98年3 月10日所為之北監自裁字第裁40
－C00000000 號裁決聲明異議，本院裁定如下：
    主    文
原處分撤銷。
甲○○不罰。
    理    由
一、原處分意旨略以：本件受處分人即異議人甲○○所有車牌號
    碼IH-0289 號自用小客車，於民國（以下同）98年1 月8 日
    晚上7 時52分許，停放於臺北縣中和市○○路48號前，劃有
    禁止臨時停車之紅色標線之處所，因駕駛人不在場，由臺北
    縣政府警察局交通警察大隊員警以拍照之方式採證，並以受
    處分人有違反道路交通管理處罰條例第56條第1 項第1 款規
    定之違規行為製單逕行舉發，嗣將前開舉發通知單送達於受
    處分人，經受處分人於舉發通知單所載應到案日期前向原處
    分機關提出申訴，案經原處分機關即臺北區監理所函請舉發
    單位調查，仍認受處分人確有前開違規行為，原處分機關乃
    以「在禁止臨時停車之處所停車」之違規事實，依道路交通
    管理處罰條例第56條第1 項第1 款、違反道路交通管理事件
    統一裁罰基準表之規定，裁處受處分人罰鍰900 元。
二、聲明異議意旨略以：
(一)安平路48號前第6 號停車格為縣政府規劃之正式停車位，異
    議人居住於安平路ll9 號，前即經常停於該車位。
(二)98年1 月8 日19時異議人再停於6 號停車格內，次晨上班時
    竟發現車子被拖吊，適值上班上學時間，造成異議人時間及
    金錢之損失，心中氣憤難午，經向舉發單位申訴，然舉發之
    員警竟表示該停車格已塗銷，逕行舉發並無不當。
(三)經查該路段正實施污水道工程，惟執行單位並未按規定塗銷
    停車格，且異議人車輛於前述時間停放時，並未見有禁止停
    車公告，且停車格線清楚明顯，故依例停放。
(四)綜上，原處分機關遽以裁罰顯有違誤，為此聲明異議，請求
    撤銷原處分云云。
三、按汽車駕駛人停車時，有下列情形之一者，處新臺幣（下同
    ）600 元以上1200元以下罰鍰：一、在禁止臨時停車處所停
    車者，為道路交通管理處罰條例第56條第1 項第1 款所明定
    。惟標誌、標線、號誌應經常維護，保持清晰完整及有效性
    能，且道路與交通狀況有變更時，應增設必要之標誌、標線
    、號誌（道路交通標誌標線號誌設置規則第二章第三節、第
    三章第三節、第7 條規定參照）。次按禁止臨時停車線為紅
    色實線，用以指示禁止臨時停車路段，道路交通標誌標線號
    誌設置規則第164 條第1 項第1 款第5 目、第169 條第1 項
    及第2 項亦分別定有明文。
四、經查：
(一)異議人即受處分人於98年1 月8 日將其所有之車號IH-0289
    自用小客車停放於臺北縣中和市○○路48號前第6 號停車格
    處之事實，為異議人所不否認，並有異議人提出之拖吊場提
    供之照片4 張、異議人採證照片2 張在卷可憑。揆諸前揭道
    路交通標誌標線號誌設置規則第169 條第1 項規定「禁止臨
    時停車線，係用以指示禁止臨時停車路段，以劃設於道路緣
    石正面或頂面為原則，無緣石之道路得標繪於路面上，距路
    面邊緣以三○公分為度」、第2 項「本標線為紅色實線，線
    寬除設於緣石，正面者以緣石高度為準外，其餘皆為一○公
    分」，惟仔細觀察臺北縣政府警察局交通大隊員警為處分時
    之採證照片，非但無法辨明劃有紅色實線，且原先之白線停
    車格尚且清晰可見，此有前開採證照片4 幀在卷足按。
(二)次查，異議人於上開舉發單位逕行舉發後，隨即於98年1 月
    12日向原處分機關陳述意見，經公路總局台北區監理所函請
    舉發機關調查結果，仍認異議人有前開違規行為，原處分機
    關乃依道路交通管理處罰條例第56條第1 項第1 款之規定，
    於民國98年3 月10日以北監自裁字第裁40-C00000000號裁決
    書，裁處異議人罰鍰900 元，惟本件之舉發經過，雖據台北
    縣政府警察局中和分局於98年2 月7 日以北縣警中申字第09
    80005319號函說明：「…經舉發員警表示，該處停車格線因
    污水下水道工程，而由市公所塗銷改繪紅線，由佐證相片顯
    示，旨揭車輛確貫於禁止臨時停車處所 (紅線) 停車，員警
    依法逕行舉發拖吊並無不當。」等語，並有該函影本1 件在
    卷足憑，然有關異議人違規停車之當時情況如何、紅線是否
    事後遭人塗銷，該回函均未提及，此外亦無其他佐證資料足
    認有設置「禁止臨時停車」之相關標誌、標線或號誌。準此
    ，異議人辯稱其主觀上認為現場路段應未禁止臨時停車等語
    ，尚堪採信。
(三)按交通標誌、標號、號誌之設置目的，在於提供車輛駕駛人
    及行人有關道路路況之警告、禁制、指示等資訊，以便利行
    旅及促進交通安全，並為交通稽查人員執行違規取締任務之
    法令依據，如標誌、標線、號誌之設置不清，致人民無所適
    從，若率爾將行政機關不確實之行政作為，歸責於受處分人
    ，尚嫌嚴苛，亦與立法目的不合。據此，原處分機關認定受
    處分人有違規停車之行為，縱係以該處因污水下水道工程施
    工，原停車格已改繪紅線為由，然以此「清晰可見之停車格
    」與「禁止臨時停車紅線」併存之矛盾標線苛責於受處分人
    ，亦有未洽，更何況舉發照片顯示當時並無法辨明劃有紅色
    實線。從而，本院認異議人之異議為有理由，爰將原處分撤
    銷，另為異議人不罰之諭知，以資適法。至於違規現場之標
    誌、標線或號誌設置情形，應責由主管機關再行檢討，並妥
    為維護，以保障道路交通安全及人民權益，附此敘明。
五、依道路交通管理處罰條例第87條第2 項，道路交通案件處理
    辦法第20條，裁定如主文。
中    華    民    國    98    年    4     月    27    日
                  交通法庭  法  官  徐子涵
上列正本證明與原本無異。
如不服本裁定，應於裁定送達後五日內敘明抗告理由，向本院提
出抗告狀。
                            書記官  張桐嘉
中    華    民    國    98    年    4     月    27    日


司法院資訊處製作；財團法人民間司法改革基金會備份。
